【裁判字號】    94,訴,3533
【裁判日期】    951017
【裁判案由】    償還公費
【裁判全文】
臺北高等行政法院判決
                                     94年度訴字第03533號
                              .
原      告  陸軍通信電子資訊學校
                          送達.
                          箱
代  表  人  甲○○        送達.
                          送達.
                          送達.
訴訟代理人  戊○○
            丁○○
被      告  丙○○
                         現.
上列當事人間因償還公費事件，原告不服提起行政訴訟，本院判
決如下：
    主  文
被告應給付原告新臺幣貳拾貳萬伍仟壹佰肆拾壹元。
訴訟費用由被告負擔。
    事  實
一、事實概要：
    被告原係原告技勤常備士官班第40期招生之學生，於民國（
    下同）86年6 月27日入學，嗣後被告因嚴重違反原告學員生
    管理手冊相關規定，原告遂以87年9 月16日（87）柏愛字第
    2426號函註明退學原因為「程度較差，考試成績低劣無法達
    成及格標準」予以開除學籍，並於87年8 月28日起生效。茲
    按原告該期招生簡章之規定，錄取新生在校受訓期間如因故
    退學或開除學籍者，須依「國軍各軍事學校退學開除學生賠
    償費用辦法」（93年7 月27日修正後為軍事學校預備學校軍
    費生公費待遇津貼發給及賠償辦法，下同）第1 條至第3 條
    規定賠償在校期間費用，總計費用為新臺幣（下同）225,14
    1 元，然原告屢次書面催告給付費用，均遭退件而未獲置理
    ，爰提起本件行政訴訟請求償還公費。
二、兩造聲明：
    原告聲明：求為判決如主文所示；被告未曾到場，亦未提出
    書狀為任何主張。
三、兩造之爭點：
    被告未曾到場，亦未提出書狀為任何主張。原告則主張：
（一）86年間國軍曾針對國民中學畢業生辦理公開甄試，招募畢
      業生進入軍事學校常備士官班就讀，使其合格結訓及畢業
      後用以擔任及從事國軍基層幹部及新血，以蔚國用。
（二）查被告入學期間確因程度較差，致使考試成績低劣無法達
      到及格標準遭原告開除學籍，而被告依法所需賠償費用計
      225,141元，經原告以平鎮通校郵局中壢第7支局存證信函
      第54號催告後仍未獲支付。
（三）綜上，被告依當期招生簡章之規定，經報名及考試通過後
      入學，即已與原告合意成立公法契約關係，其未能完成學
      業而退學，依行為時之「國軍各軍事學校退學開除學生賠
      償費用辦法」規定自應賠償在校費用，復原告歷次催告給
      付均遭退件，為遵循國家法令及依法行政原則，遂採訴訟
      程序以維權益。
   理  由
一、本件被告經合法通知，未於言詞辯論期日到場，核無行政訴
    訟法第218 條準用民事訴訟法第386 條各款所列情形，爰併
    準用民事訴訟法第385 條第1 項前段規定，依原告之聲請，
    由其一造辯論而為判決。
二、原告主張：被告入學期間確因程度較差，致使考試成績低劣
    無法達到及格標準遭原告開除學籍，而被告依法所需賠償費
    用計225,141 元，經原告以存證信函催告後仍未獲支付，原
    告乃依行為時之「國軍各軍事學校退學開除學生賠償費用辦
    法」請求被告賠償在校費用等語。被告未曾到場，亦未提出
    書狀為任何主張。
三、公法上法律關係除依其性質或法規規定不得締約者，得以契
    約設定、變更或消滅之。人民與中央或地方機關間，因公法
    上契約發生之給付，得提起給付訴訟。行政程序法第135 條
    、行政訴訟法第8 條第1 項後段定有明文。又「國軍各軍事
    學校（院班）招考之學生報到入學後，經退學或開除學籍者
    ，除符合本辦法免賠在校費用之規定外，均應賠償在校期間
    費用。」「賠償在校費用之範圍及標準如左：一、薪餉：自
    入學之日起至核定退學或開除學籍之日止，就已發之全部數
    額計算之。二、主副食品價款：自入學之日起至核定退學或
    開除學籍之日止，依每月給與定量，以原領用時之規定價格
    折算之。三、服裝費：自入學之日起至核定退學或開除學籍
    之日止，依實際領用給與品種數量，照原製時之新品規定價
    格折算之。如為貸與品，按規定收繳，倘有欠繳者照原製時
    之新品規定價格折算之。四、教育訓練費：除初級部之學生
    外，自入學之日起至核定退學或開除學籍之日止，以教育階
    層及各班次之人年教育經費基準核算之。…」「賠償費用之
    方式如左：一、學生接到核定退學或開除學籍命令時，應即
    賠償費用或書立欠據後離校。如書立欠據者，應於一個月內
    賠繳。二、學生及其家長如確屬一時無力賠繳時，得詳敘理
    由申請分期賠繳，由其學校查實後核准之。但分期賠繳之期
    限得依學生實際就讀學校之時間計算（就讀第一學年按一年
    分期賠繳，就讀第二學年按二年分期賠繳，餘類推）。…」
    為當時（88年6 月9 日修正前）國軍各軍事學校退學開除學
    生賠償費用辦法第1 條第1 項、第2 條第1 項、第3 條第 1
    項所明定。故國軍各軍事學校（院班）招考學生報到入學，
    其與學生間屬國家機關與人民約定提供某種給付，並使接受
    者負合理之負擔或其他公法上對待給付之義務，為成立行政
    契約關係。苟學生經退學或開除學籍者，除符合本辦法免賠
    在校費用之規定外，均應賠償在校期間費用，即屬因該行政
    契約關係所生之給付義務。
四、本件原告主張被告原係就讀原告學校，因考試成績未達及格
    標準，違反原告學校學員生管理手冊相關規定，於87年9 月
    1 6 日遭原告開除學籍，原告依當時「國軍各軍事學校退學
    開除學生賠償費用辦法」第2 條規定，核計被告應賠償在校
    訓練期間所領薪餉、主食代金、副食費、副食加給、服裝折
    價及訓練教育費用共225,141 元之事實，原告以存證信函催
    告其返還該款項，屢經催討，被告均置之不理等情，業據提
    出退學命令、平鎮通校郵局中壢第7 支局存證信函第54號、
    86年國民中學畢業生甄試升學軍事學校常備士官班招生簡章
    、原告技勤常備士官班第40期退學學籍名冊、退學賠償教育
    費名冊、退學學生賠償教育費用明細表、被告87年8 月28日
    約談紀錄、自白書為證，堪信原告之主張為真實。本件原告
    於被告入學時已發給「學員生管理手冊」，被告應明瞭須依
    照該手冊上之規定履行；且被告曾於自白書為「技常40期學
    生丙○○因補考不及格，學生自願退學」之陳述，足見被告
    確有在校受訓期間因考試成績未達及格標準，違反原告學校
    學員生管理手冊相關規定，乃遭開除學籍之情形甚明。從而
    ，原告依招生簡章第8 點規定：「在校受訓期間如因故退學
    或開除學籍者，須依『國軍各軍事學校退學開除學生賠償費
    用辦法』內規定賠償。」並參酌前揭國軍各軍事學校退學開
    除學生賠償費用辦法第1 條、第2 條規定，請求被告應賠償
    在校期間如該校技常40期退學學生賠償教育費用明細表所示
    之費用225,141 元，自屬有據，應予准許。
據上論結，本件原告之訴為有理由，爰依行政訴訟法第98條第3
項前段、第218 條，民事訴訟法第385 條第1 項前段，判決如主
文。
中    華    民    國    95    年    10    月    17    日
                  第 一 庭 審 判 長 法  官  王立杰
                                    法  官  周玫芳
                                    法  官  劉錫賢
上為正本係照原本作成。
如不服本判決，應於送達後20日內向本院提出上訴狀並表明上訴
理由，如於本判決宣示後送達前提起上訴者，應於判決送達後20
內補提上訴理由書(須按他造人數附繕本)。
中    華    民    國    95    年    10    月    17    日
                                    書記官  林佳蘋


司法院資訊處製作；財團法人民間司法改革基金會備份。
